臺灣高雄地方法院刑事判決　　　　　　　110年度訴字第229號
公　訴　人　臺灣高雄地方檢察署檢察官
被　　　告　徐嘉隆
選任辯護人　林宜儒律師
　　　　　　李茂增律師
　　　　　　杜承翰律師
上列被告因違反毒品危害防制條例案件，經檢察官提起公訴（10
9年度偵字第15221號、109年度偵字第22854號），本院判決如
下：
    主  文
徐嘉隆犯如附表一所示之貳罪，各處如附表一各編號「宣告刑」
欄所示之刑（含主刑及沒收部分）。應執行有期徒刑肆年貳月。
    事  實
一、徐嘉隆明知愷他命、Mephedrone及4-methyl-N,N-dimethy
    lcathinone均係毒品危害防制條例第2條第2項第3款所列之
    第三級毒品，不得非法持有或販賣，竟意圖營利，基於販賣
    第三級毒品之犯意，分別於附表一各編號所示時間前之某時
    ，在不詳地點，以未扣案之蘋果牌iPhone6行動電話1支，連
    接網際網路後，使用微信即時通訊軟體（暱稱：蒂蒂）與如
    附表一所示之購毒者林○琪、蕭○升聯繫，達成由徐嘉隆如
    附表一所示販賣第三級毒品之合意，徐嘉隆即分別於如附表
    一各編號所示時、地，以如附表一各編號所示之方式，販賣
    如附表一各編號所示之第三級毒品予如附表一各編號所示之
    購毒者（購毒者、交易毒品之時間、地點、金額、種類，均
    詳見附表一各編號所示）。
二、案經高雄市政府警察局刑事警察大隊報告臺灣高雄地方檢察
    署檢察官偵查起訴。
    理  由
壹、程序部分
    被告以外之人於審判外之言詞或書面陳述，除法律有規定者
    外，不得作為證據，刑事訴訟法第159 條第1 項定有明文。
    又被告以外之人（包括證人、鑑定人、告訴人、被害人及共
    同被告等）於審判外之陳述，雖不符刑事訴訟法第159 條之
    1 至之4 等4 條之規定，而經當事人於審判程序同意作為證
    據，法院審酌該言詞陳述或書面陳述作成時之情況，認為適
    當者，亦得為證據，刑事訴訟法第159條之5第1項亦有規定
    。查本判決所引用之證據資料屬於被告以外之人於審判外之
    言詞、書面陳述者，雖為傳聞證據，然被告徐嘉隆、辯護人
    於本院審理時均表示同意有證據能力（本院卷第69頁），且
    查無符合刑事訴訟法第159條之1至之4之情形，復經本院於
    調查證據程序逐一提示並告以要旨，基於尊重當事人對於傳
    聞證據之處分權，及證據資料愈豐富愈有助於真實發現之理
    念，本院審酌上開證據作成時之情況，無不當取供或違反自
    由意志而陳述等情形，且均與本案待證事實具有關聯性，認
    為以之作為本案之證據亦屬適當，自均具有證據能力，而得
    採為認定被告犯罪事實之證據。
貳、實體部分
一、認定犯罪事實所憑之證據及理由：
  ㈠上開犯行，業經被告於偵訊、本院審理時均坦承不諱（臺灣
    高雄地方檢察署【下稱高雄地檢】109年度偵字第15221號卷
    【下稱偵一卷】第13至14頁、本院卷第68至69、171頁），
    並經證人林○琪、蕭○升於警詢時證述明確（高市警刑大偵
    九字第10972233900號卷【下稱警一卷】第55至62、95至100
    頁），復有搜索扣押筆錄及扣押物品目錄表（徐嘉隆）（警
    一卷第27至31頁）、車輛詳細資料報表（警一卷第41頁）在
    卷可稽，附表一編號1（林○琪）部分，另有指認犯罪嫌疑
    人紀錄表（警一卷第63至69頁）、扣押筆錄及扣押物品目錄
    表（警一卷第73至77頁）、高雄市政府警察局左營分局查獲
    涉嫌毒品危害防制條例案毒品初步檢驗報告單及照片（警一
    卷第79至81頁）、查獲現場照片（警一卷第83至85頁）、微
    信對話紀錄（警一卷第87、91、93頁）、扣案毒品照片（警
    一卷第89頁）、高雄市立凱旋醫院高市凱醫驗字第63412號
    濫用藥物成品檢驗鑑定書（偵一卷第75至79頁）、高雄市政
    府警察局左營分局查獲毒品案尿液採證代碼對照表、正修科
    技大學超微量研究科技中心109年2月7日、報告編號：R00
    -0000-000號尿液檢驗報告（本院卷第43至45頁）；附表一
    編號2（蕭○升）部分，亦有搜索扣押筆錄及扣押物品目錄
    表（警一卷第103至107頁）、高雄市政府警察局左營分局查
    獲涉嫌毒品危害防制條例案毒品初步檢驗報告單及照片（警
    一卷第109至111頁）、查獲現場及扣案毒品照片（警一卷第
    113至119頁）、高雄市立凱旋醫院高市凱醫驗字第63411號
    濫用藥物成品檢驗鑑定書（偵一卷第81至83頁）、高雄醫學
    大學附設中和紀念醫院檢驗醫學部毒物室濫用藥物檢驗報告
    （偵一卷第85頁）、高雄市政府警察局左營分局查獲毒品案
    尿液採證代碼對照表、正修科技大學超微量研究科技中心
    109年2月17日、報告編號：R00-0000-000號尿液檢驗報告（
    本院卷第49至51頁）等在卷可佐，足認被告前揭任意性自白
    與事實相符，並有證據補強，被告前揭犯行，堪予認定。
  ㈡而販賣毒品犯行之成立，以行為人主觀上有營利之意圖、客
    觀上有販賣之行為即為已足，至於行為人實際上是否已經獲
    利，則非所問，且行為人意圖營利之方式，無論是「價差」
    、「量差」、「純度差異」或其他模式，均無不可。查被告
    於本院陳稱：如附表一所示犯行，分別從中獲利新臺幣（下
    同）1000多元等語（本院卷第185頁），足證被告本件犯行
    ，其主觀上確可從中賺取不法利益之營利意圖甚明。
  ㈢綜上，本件事證明確，被告前揭犯行已臻明確，應依法論科
    。
二、論罪科刑：
  ㈠新舊法比較：
  1.按行為後法律有變更者，適用行為時之法律。但行為後之法
    律有利於行為人者，適用最有利於行為人之法律，刑法第2
    條第1 項定有明文。本條項規定所稱「行為後法律有變更者
    」，係指犯罪構成要件有擴張、減縮，或法定刑度有變更等
    情形，故行為後應適用之法律有上述變更之情形者，法院應
    綜合其全部罪刑之結果而為比較適用。
  2.被告為上開犯行後，109年1月15日經總統以華總一義字第
    00000000000號令修正公布之毒品危害防制條例第4條、第9
    條第3項、第17條，已自同年7月15日起施行。經比較修正前
    後之法律：
  ⑴修正前毒品危害防制條例第4條第3項原規定：「製造、運輸
    、販賣第三級毒品者，處7年以上有期徒刑，得併科新臺幣
    700萬元以下罰金。」，修正後毒品危害防制條例第4條第3
    項則規定：「製造、運輸、販賣第三級毒品者，處7年以上
    有期徒刑，得併科新臺幣1,000萬元以下罰金。」，是修正
    後毒品危害防制條例第4條第3項將法定刑中得併科罰金部分
    均予以提高罰金數額，對被告較為不利，故以修正前規定有
    利於被告。
  ⑵毒品危害防制條例第9條第3項增訂：「犯前5條之罪（含該
    條例第4條各項之販賣毒品罪）而混合二種以上之毒品者，
    適用其中最高級別毒品之法定刑，並加重其刑至2分之1」之
    規定，而增加加重其刑的規定，自對被告較為不利。
  ⑶修正前毒品危害防制條例第17條第2項規定：「犯第4條至第
    8條之罪於偵查及審判中均自白者，減輕其刑。」；修正後
    則規定：「犯第4條至第8條之罪於偵查及歷次審判中均自白
    者，減輕其刑。」，而本案被告就犯罪事實欄之犯行於偵審
    中均自白犯罪，是經比較新舊法結果，對於被告均無不利。
  ⑷承上，經綜合比較結果，以修正前規定較有利於被告，是依
    上開說明，應一體適用109年1月15日修正前之毒品危害防制
    條例。
  ㈡核被告如附表一各編號所為，均係犯修正前毒品危害防制條
    例第4條第3項之販賣第三級毒品罪。被告如附表一編號1所
    示，同時販賣含有第三級毒品成分Mephedrone及4-methyl-N
    ,N-dimethylcathinone之毒品咖啡包予林○琪；如附表一編
    號2所示同時販賣第三級毒品Mephedrone及愷他命予蕭○升
    ，均係以一行為而觸犯兩個相同之販賣第三級毒品罪名，屬
    同種想像競合犯，依刑法第55條規定應均從一重處斷，均僅
    論以販賣第三級毒品一罪。被告所犯上開2罪，犯意各別，
    行為互殊，應予分論併罰。被告於販賣前持有毒品之低度行
    為，分別為其後販賣毒品之高度行為所吸收，不另論罪。
  ㈢刑之減輕事由
  1.犯毒品危害防制條例第4條至第8條之罪而於偵查及審判中均
    自白者，減輕其刑，修正前同條例第17條第2項定有明文。
    此項規定旨在獎勵犯罪人之悛悔，同時使偵查或審判機關易
    於發現真實，以利毒品查緝，俾收防制毒品危害之效。被告
    就本件所示2次販賣第三級毒品犯行，於偵訊及本院審理中
    均坦承不諱，業如前述，依上開說明，自應均依修正前毒品
    危害防制條例第17條第2項之規定，減輕其刑。
  2.修正前毒品危害防制條例第17條第1項規定：「犯第4條至第
    8條、第10條或第11條之罪，供出毒品來源，因而查獲其他
    正犯或共犯者，減輕或免除其刑。」，經查：本件未有因被
    告供出毒品來源，因而查獲其他正犯或共犯之情，有高雄市
    政府警察局刑事警察大隊110年4月14日高市警刑大偵九字第
    11070849100號函、臺灣高雄地方檢察署110年4月27日雄檢
    榮萬109偵15221字第1100027476號函及所附員警職務報告（
    本院卷第61至63、81至83頁），則揆諸前揭說明，本件並無
    依修正前毒品危害防制條例第17條第1項減輕其刑之餘地。
  3.被告無刑法第59條酌減其刑之適用：
    辯護人雖為被告請求依刑法第59條規定酌減其刑等語（見本
    院第187頁）。惟：
  ⑴按刑法第59條之酌量減輕其刑，必須犯罪另有特殊之原因與
    環境等，在客觀上足以引起一般同情，認為即予宣告法定低
    度刑期尤嫌過重者，始有其適用（最高法院45年台上字第11
    65號判決意旨參照）。又此所謂法定最低度刑，固包括法定
    最低本刑；惟遇有其他法定減輕之事由時，則應係指適用其
    他法定減輕事由減輕其刑後之最低度刑而言（最高法院100
    年度台上字第1553號判決意旨參照）。
  ⑵本院審酌毒品對於國人身心健康及社會秩序具有危害，吸食
    第三級毒品會戕害身體健康，甚至造成生理成癮性及心理依
    賴性，對社會治安有嚴重之影響與威脅，被告竟無視其販賣
    第三級毒品之行為對社會秩序及人民健康所產生之危害，為
    了牟利，仍為本件販賣第三級犯行，且其供稱有工作收入，
    亦無需扶養家人（本院卷第185至186頁），本件是駕駛車牌
    號碼000-0000號賓士汽車前往與購毒者交易（偵一卷第42-4
    3頁），並有車輛詳細資料報表、查獲現場照片可佐（警一
    卷第41、85、117至119頁），被告並非礙於生計而販毒，本
    件實難認有何可堪憫恕之處。況被告所涉二次犯行，均合於
    毒品危害防制條例第17條第2項之減刑要件，經減輕其刑後
    ，已無法重情輕之情形，實難逕認本案被告所為與刑法第59
    條所稱犯罪之情狀顯可憫恕，認科以最低刑度猶嫌過重之構
    成要件相符，自無援引適用該條規定減輕被告刑度之餘地。
    是辯護人前開主張，並無可採。
  ㈣刑罰裁量：
  1.爰以行為人之責任為基礎，審酌被告明知毒品有害人體，竟
    販賣第三級毒品予他人以牟利，危害國民身心健康及社會風
    氣，對治安亦有負面影響，行為應予非難，且販賣之毒品種
    類、對象均非單一，所生危害並非輕微，惟考量其犯後先否
    認犯行（警一卷第11至12頁），之後在偵查中及本院審理時
    均坦承犯行，並審酌其雖不符合毒品危害防制條例第17條第
    1項之減免其刑之規定，然於偵查中配合警方偵辦，供出上
    游等情狀，被告本案行為前尚無其他犯罪被判刑之紀錄，有
    臺灣高等法院被告前案紀錄表在卷可參，自承高職畢業之教
    育智識程度、現在白天從事造船廠焊接工作，晚上擺攤，月
    收入約6萬多元之生活狀況（本院卷第185頁），及犯罪動機
    、目的、手段等一切情狀，量處如主文所示之刑。並考量被
    告所犯上開各罪類型、各犯行態樣、時間密接性及整體犯行
    之應罰適當性等情狀，定其應執行刑如主文所示。
  2.辯護人雖請求本院對被告宣告緩刑等語（本院卷第70頁），
    惟按受2年以下有期徒刑、拘役或罰金之宣告，而有未曾因
    故意犯罪受有期徒刑以上刑之宣告之情形者，認以暫不執行
    為適當者，得宣告2年以上5年以下之緩刑，其期間自裁判確
    定之日起算，刑法第74條第1項第1款定有明文。查，被告所
    犯罪刑既經本院宣告有期徒刑3年7月、3年8月，並未受2年
    以下有期徒刑之宣告，不符合緩刑要件，尚難宣告緩刑。
三、沒收（銷燬）與否之說明：
  ㈠毒品部分：
  1.就第三級毒品之沒收，屬於毒品危害防制條例未有特別規定
    之情形，因第三級毒品仍屬違禁物，即應回歸刑法第38條第
    1項規定，不問屬於犯罪行為人與否，均沒收之。
  2.查另案扣押之如附表二編號1至2所示之毒品分別為被告販賣
    予林○琪、蕭○升後，因林○琪、蕭○升遭查獲而扣案，業
    經證人林○琪、蕭○升證述明確（警一卷第56、96頁），於
    抽驗後均經檢出如附表二各該編號所示第三級毒品成分，且
    其餘扣案咖啡包，亦有各該第三級毒品成分，為被告所不爭
    執（本院卷第185頁），均應依刑法第38條第1項規定，宣告
    沒收。至其包裝袋上所殘留之第三級毒品成分，本身不能或
    難以析離，亦無析離之實益與必要，均應視同毒品，一併宣
    告沒收。送驗耗損部分之毒品，因已滅失，不另宣告沒收。
  ㈡犯罪工具部分：
  1.扣案如附表二編號3、4所示之OPPO行動電話1支（紫色、IME
    I：000000000000000、000000000000000）及蘋果手機1支（
    型號XS、玫瑰金色、IMEI：000000000000000），有扣押物
    品目錄表可佐（警一卷第31頁），經被告於本院準備程序時
    陳稱：扣案手機均未與購毒者聯繫，手機雖有安裝微信，但
    暱稱都不是「蒂蒂」等語（本院卷第69頁），復查無積極證
    據足證扣案手機係供被告如附表一所示販毒犯行所使用，不
    予宣告沒收。
  2.惟被告另供稱：係以「許文進」提供之蘋果牌iPhone6行動
    電話1支予購毒者聯繫等語（本院卷第68背面、172、185頁
    ），該行動電話既為被告持用而供本案犯行聯絡使用，供本
    案犯罪所用之物，雖未扣案，仍應依毒品危害防制條例第19
    條第1項規定宣告沒收，並依刑法第38條第4項之規定，於全
    部或一部不能沒收或不宜執行沒收時，追徵其價額。
  ㈢犯罪所得部分：
  1.按犯罪所得，屬於犯罪行為人者，沒收之；前2 項之沒收於
    全部或一部不能沒收或不宜執行沒收時，追徵其價額，刑法
    第38條之1 第1 項前段、第3 項定有明文
  2.經查，被告如附表一所示各次販毒之犯罪所得，雖未扣案，
    應依刑法第38條之1第1項前段、第3項之規定，分別於被告
    如附表一各編號所示之各該罪刑項下，宣告沒收之，於全部
    或一部不能沒收或不宜執行沒收時，追徵其價額。
據上論斷，應依刑事訴訟法第299條第1項前段，判決如主文。
本案經檢察官童志曜提起公訴，檢察官姜麗儒到庭執行職務。
中    華    民    國   110    年    11    月    16    日
                  刑事第十庭  審判長法  官  曾鈴媖
                                    法  官  吳俞玲
                                    法  官  陳美芳
以上正本證明與原本無異。
如不服本判決應於收受送達後20日內向本院提出上訴書狀，並應
敘述具體理由；如未敘述上訴理由者，應於上訴期間屆滿後20日
內向本院補提理由書（均須按他造當事人之人數附繕本）「切勿
逕送上級法院」。
如因疫情而遲誤不變期間，得向法院聲請回復原狀。
中    華    民    國   110    年    11    月    16    日
                                    書記官  徐美婷
附表一：
┌──┬──────┬───────┬─────────────┬──────────┐
│編號│購毒者      │交易毒品      │交易毒品種類              │宣告刑（含沒收）    │
│    │            │時間、        │                          │                    │
│    │            │地點、        │                          │                    │
│    │            │金額          │                          │                    │
├──┼──────┼───────┼─────────────┼──────────┤
│1   │林○琪      │109年1月16日20│含Mephedrone及4-methyl-N  │徐嘉隆犯販賣第三級毒│
│    │（微信暱稱：│時20分        │,N-dimethylcathinone成分之│品罪，處有期徒刑參年│
│    │芷琪）      ├───────┤混合型毒品咖啡包20包。    │柒月。              │
│    │            │高雄市鼓山區南│                          │另案扣押之如附表二編│
│    │            │屏路541號前   │                          │號1所示之物沒收。未 │
│    │            │              │                          │扣案之蘋果牌iPhone6 │
│    │            ├───────┤                          │行動電話壹支及犯罪所│
│    │            │8000元        │                          │得新臺幣捌仟元均沒收│
│    │            │              │                          │，於全部或一部不能沒│
│    │            │              │                          │收或不宜執行沒收時，│
│    │            │              │                          │均追徵其價額。      │
├──┼──────┼───────┼─────────────┼──────────┤
│2   │蕭○升      │109年1月22日16│含Mephedrone成分之混合型毒│徐嘉隆犯販賣第三級毒│
│    │（微信暱稱：│時            │品咖啡包5包、愷他命1包。  │品罪，處有期徒刑參年│
│    │升）        ├───────┤                          │捌月。              │
│    │            │高雄市前金區文│                          │另案扣押之如附表二編│
│    │            │武三街光明街口│                          │號2所示之物沒收。未 │
│    │            ├───────┤                          │扣案之蘋果牌iPhone6 │
│    │            │9000元        │                          │行動電話壹支及犯罪所│
│    │            │              │                          │得新臺幣玖仟元均沒收│
│    │            │              │                          │，於全部或一部不能沒│
│    │            │              │                          │收或不宜執行沒收時，│
│    │            │              │                          │均追徵其價額。      │
└──┴──────┴───────┴─────────────┴──────────┘
附表二：（扣案物）
┌──┬─────────┬────────────────────────┬───┐
│編號│物品名稱          │說明                                            │宣告沒│
│    │                  │                                                │收與否│
├──┼─────────┼────────────────────────┼───┤
│1   │含Mephedrone及4-me│一、檢驗結果                                    │沒收  │
│    │thyl-N,N-dimethylc│20包抽5包，                                     │      │
│    │athinone成分之混合│編號5-1檢出第三級毒品Mephedrone、4-methyl-N,N-di│      │
│    │型毒品咖啡包20包  │methylcathinone，Mephedrone純度約1.54％、檢驗前 │      │
│    │（毛重10克）      │純質淨重約0.142公克；編號5-2檢出Mephedrone、4-me│      │
│    │（見警一卷第77頁扣│thyl-N,N-dimethylcathinone，Mephedrone純度約1.82│      │
│    │押物品目錄表）    │％、檢驗前純質淨重約0.167公克；編號5-3檢出Mephed│      │
│    │                  │rone、4-methyl-N,N-dimethylcathinone，Mephedrone│      │
│    │                  │純度約2.01％、檢驗前純質淨重約0.197公克；編號5-4│      │
│    │                  │檢出Mephedrone、4-methyl-N,N-dimethylcathinone，│      │
│    │                  │Mephedrone純度約1.70％、檢驗前純質淨重約0.164公 │      │
│    │                  │克；編號5-5檢出Mephedrone、4-methyl-N,N-dimethy │      │
│    │                  │lcathinone，Mephedrone純度約1.57％、檢驗前純質淨│      │
│    │                  │重約0.145公克。                                 │      │
│    │                  │（見偵一卷第75至79頁高雄市立凱旋醫院高市凱醫驗字│      │
│    │                  │第63412號濫用藥物成品檢驗鑑定書）               │      │
│    │                  │二、扣押於高雄地檢109年度毒偵字第310號。        │      │
├──┼─────────┼────────────────────────┼───┤
│2   │含Mephedrone成分之│一、檢驗結果                                    │沒收  │
│    │混合型毒品咖啡包5 │1.5包抽3包，                                    │      │
│    │包（合計50公克）及│編號3-01檢出第三級毒品Mephedrone，純度約1.56％、│      │
│    │愷他命1包（毛重4.9│檢驗前純質淨重約0.141公克；編號3-02檢出         │      │
│    │公克）            │Mephedrone，純度約1.72％、檢驗前純質淨重約0.158 │      │
│    │（見警一卷第107頁 │公克；編號3 -03檢出Mephedrone，純度約1.78％、檢 │      │
│    │扣押物品目錄表）  │驗前純質淨重約0.161公克。                       │      │
│    │                  │（見偵一卷第81至83頁高雄市立凱旋醫院高市凱醫驗字│      │
│    │                  │第63411號濫用藥物成品檢驗鑑定書）               │      │
│    │                  │2.愷他命1包（驗前淨重4.716公克、驗後淨重4.712公 │      │
│    │                  │  克）                                          │      │
│    │                  │（見偵一卷第85頁高雄醫學大學附設中和紀念醫院檢驗│      │
│    │                  │醫學部毒物室濫用藥物檢驗報告）                  │      │
│    │                  │二、扣押於高雄地檢109年度毒偵字第362號。        │      │
├──┼─────────┼────────────────────────┼───┤
│3   │OPPO行動電話1支（ │                                                │不沒收│
│    │紫色、IMEI：      │                                                │      │
│    │000000000000000、 │                                                │      │
│    │000000000000000） │                                                │      │
├──┼─────────┼────────────────────────┼───┤
│4   │蘋果手機1支       │                                                │不沒收│
│    │（型號XS、玫瑰金色│                                                │      │
│    │、IMEI：          │                                                │      │
│    │000000000000000） │                                                │      │
│    │                  │                                                │      │
└──┴─────────┴────────────────────────┴───┘
附錄論罪科刑法條
修正前毒品危害防制條例第4條第3項
製造、運輸、販賣第三級毒品者，處 7 年以上有期徒刑，得併
科新臺幣 7 百萬元以下罰金。